【裁判字號】    97,交聲,1162
【裁判日期】    970925
【裁判案由】    違反道路交通管理處罰條例聲明異議
【裁判全文】
臺灣桃園地方法院交通事件裁定        97年度交聲字第1162號
原處分機關  交通部公路總局新竹區監理所中壢監理站
異  議  人
即受處分人  乙○○
上列受處分人因違反道路交通管理處罰條例案件，對於交通部公
路總局新竹區監理所中壢監理站中華民國97年6 月27日，以壢監
裁罰字第裁53-DB0000000號裁決書所為之處分（原舉發案號：桃
園縣政府警察局97年4 月28日桃警局交字第DB0000000 號），聲
明異議，本院裁定如下：
    主  文
原處分撤銷。
乙○○不罰。
    理  由
一、原處分意旨略以：異議人即受處分人乙○○於民國97年4 月
    28日晚上11時許，駕駛車號W6-6768 號自用小客車，行經桃
    園縣平鎮市○○路與莒光路口闖紅燈，經警方攔停時拒不停
    車而加速逃逸，違反道路交通管理處罰條例第53條第1 項、
    第60條第1 項規定，警方遂於同日以桃警局交字第DB000000
    0 號舉發違反道路交通管理事件通知單對之開單舉發，並檢
    具事證移送原處分機關交通部公路總局新竹區監理所中壢監
    理站處理，經原處分機關調查後認定違規事證明確，而於97
    年6 月27日依道路交通管理處罰條例第53條第1 項、第60條
    第1 項規定，以壢監裁罰字第裁53-DB0000000號違反道路交
    通管理事件裁決書，認定受處分人涉有「駕車行經有燈光號
    誌管制之交岔路口闖紅燈」、「違反處罰條例之行為，拒絕
    停車接受稽查而逃逸」之違規行為，裁處罰鍰新台幣（下同
    ）5,700 元，並依第63條記違規點數4 點之處分在案，此有
    上開舉發通知單、裁決書各1 紙在卷可稽，合先敘明。
二、異議意旨略以：異議人乙○○於上揭時地，固有駕駛車號W6
    -676 8號自用小客車，沿桃園縣平鎮市○○路行駛穿越和平
    路與莒光路口之行為，惟其穿越路口時，和平路之號誌為閃
    黃燈，並非紅燈，至於當時其有看見警方在路邊稽查攔停，
    惟其當時未見警察對其有攔停表示，也未聽見鳴笛或看見手
    勢，而其當時並無酒醉，又無任何犯罪意圖，無須加速駕車
    逃逸，故對原處分不服，爰具狀聲明異議云云。
三、按犯罪事實應依證據認定之，無證據不得認定犯罪事實。刑
    事訴訟法第154 條第2 項定有明文，此項規定於法院受理有
    關交通事件，準用之，道路交通管理處罰條例第89條亦定有
    明文。易言之，法院於審理行為人違反道路交通管理處罰條
    例案件，當踐行完畢調查證據之程序後，為事實之認定時，
    如就原處分機關所認定之行為人違規之事實仍有合理之訴訟
    上懷疑，而無法百分之百確信行為人確有該當於道路交通管
    理處罰條例各該處罰條文之構成要件事實時，此際即應依訴
    訟上之待證事實「罪證有疑，利於被告」之證據法則，作對
    受處分人有利之認定。又按，汽車行駛至交岔路口，其行進
    、轉彎，應依下列規定：一、應遵守燈光號誌或交通指揮人
    員之指揮，遇有交通指揮人員指揮與燈光號誌並用時，以交
    通指揮人員之指揮為準。道路交通安全規則第102 條第1 項
    第1 款定有明文。又汽車駕駛人，行經有燈光號誌管制之交
    岔路口闖紅燈者，處1 千8 百元以上5 千4 百元以下罰鍰，
    並予記違規點數3 點。道路交通管理處罰條例第53條第1 項
    及第63條第1 項第3 款分別定有明文。而「汽車駕駛人，駕
    駛汽車有違反本條例之行為，經交通勤務警察或依法令執行
    交通稽查任務人員制止時，不聽制止或拒絕停車接受稽查而
    逃逸」者，除按各該條規定處罰外，固應另處3 千元以上6
    千元以下罰鍰。道路交通管理處罰條例第60條第1 項亦有明
    文。然受處分人究否有該項違規行為存在，仍應依憑證據認
    定之，合先敘明。
四、查原處分機關據以裁決之違規事實，業據異議人堅決否認在
    卷，並先後向原處分機關申訴及向本院提出本件聲明異議在
    案。經查：
  (一)證人即舉發警員甲○○固於本院訊問中到庭具結證稱：伊任
    職桃園縣政府警察局平鎮分局北勢派出所，於97年4 月28日
    上午11時許，在桃園縣平鎮市○○路與莒光路口執行盤檢勤
    務，主要針對違規車輛、可疑人車作盤查，伊站在和平路上
    距離和平路與莒光路口約30公尺處，可以看到上開交叉路口
    的號誌情形，本件舉發當時，和平路雙向都是紅燈，而異議
    人的車子是從和平路由龍潭往中壢方向行駛過來，並穿越和
    平路與莒光路口直行而來，伊親眼看到異議人開車闖紅燈穿
    越路口，但是該處未設置闖紅燈的照相設備，伊在現場也未
    持續做闖紅燈之拍照蒐證等語在卷，被告亦不否認有於上開
    時間駕車行經上開和平路與莒光路口之事實。惟經本院依職
    權函詢道路主管機關即桃園縣政府交通局關於上開路口之號
    誌運作設定如何，經該局覆以：平鎮市○○路與莒光路路口
    號誌運作為早上6 時至晚上11時為三色運作，其餘時間則為
    閃黃燈（閃紅燈）等語明確，此有桃園縣政府97年9 月22日
    府交工字第0970313433號函1 份附卷可參，由此可知上開和
    平路與莒光路口之號誌自晚上11時起至翌日上午6 時之前，
    確係設定為閃黃燈（閃紅燈）之號誌運作無訛，則異議人所
    辯：伊駕車穿越上開路口時，和平路之號誌為閃黃燈等語，
    非屬子虛，尚值採信。至證人甲○○到庭所陳：平鎮市○○
    路與莒光路口24小時都有紅綠燈正常運轉云云，即與事實不
    符，不足採信。本院審酌證人甲○○於97年4 月28日當天在
    上開和平路與莒光路口附近執勤之時間為晚上10時起至12時
    止之時段，縱該和平路與莒光路口之號誌於晚上10時起至11
    時止仍為紅綠燈三色號誌運作設定之情形，惟該號誌自晚上
    11時起即轉變為閃黃燈（閃紅燈）之運作設定，衡諸常情，
    證人甲○○於當日晚上11時許看見異議人駕車穿越上開路口
    時，認定異議人有闖紅燈之行為，非無可能係因證人甲○○
    對於該路口號誌已轉變為閃黃燈（閃紅燈）之運作設定乙事
    未及注意，因而誤認異議人斯時存有闖紅燈之違規情事所致
    ，始欲對異議人攔停舉發。從而，本諸「罪疑惟輕，利於被
    告」之證據法則，異議人於上揭時地是否有「駕車行經有燈
    光號誌管制之交岔路口闖紅燈」之情節，尚難令本院形成確
    切有違規之心證。
  (二)此外，依經驗法則及論理法則推知，道路交通管理處罰條例
    第60條第1 項所謂「經交通勤務警察或依法令執行交通稽查
    任務人員制止時，不聽制止」或「經交通勤務警察或依法令
    執行交通稽查任務人員制止時，拒絕停車接受稽查而逃逸」
    等行為態樣，應係處罰該違規車輛駕駛人在已察知交通勤務
    警察或依法令執行交通稽查任務人員，對其實施制止行為時
    ，仍「不聽制止」或「拒絕停車接受稽查而逃逸」者，始足
    構成該項違規，倘駕駛人不知勤務人員對其實施制止情事，
    僅係依循原定行駛之路線前進，若欲強令該駕駛人擔負此項
    違規罪責，實屬過苛，亦非立法原意所欲規範之情。基此，
    證人甲○○雖於本院訊問中另證稱：伊看見異議人闖紅燈，
    就從和平路旁走入車道接近分隔線處，拿閃光指揮棒攔異議
    人的車子，當時異議人的車子離伊約3 至5 公尺，伊不知道
    異議人究竟看不看得到伊在攔他，那時異議人的車速跟他之
    前穿越和平路與莒光路交岔路口的速度差不多，異議人從伊
    旁邊開過去，沒有停下來，當時異議人沒有特別減速或加速
    等語，異議人亦自陳：其駕車穿過路口之後，才知道好像有
    警察在攔檢，當其開車經過警察旁邊時，有稍微踩煞車，看
    沒有什麼事就走了，而警察在揮棒的那一剎那，其所駕車輛
    之車身已經過該位警察，其看警察好像未特別對其做什麼事
    ，以為是在攔後面那輛車，所以就未停車，繼續往前開等語
    在卷。是以，證人甲○○斯時確有在異議人駕車穿越和平路
    與莒光路口後，沿和平路直行而來時，從和平路旁走近車道
    內，持閃光棒對異議人揮舞示意攔停之事實，固堪認定。
  (三)惟觀諸證人甲○○當天若係在看見異議人騎乘機車在上開路
    口闖紅燈後，僅站出路口揮舞閃光指揮棒，歷時甚短，亦未
    接續實施其他駕車鳴笛追趕、以廣播器材大聲頌念車號要求
    停車、使用紅色警示棒示意等客觀行為，以促使異議人注意
    警方業已對其實施攔檢制止行為，致異議人雖有看見警方在
    其駕車行經之和平路旁執勤，惟無明顯機會促其察知警方業
    已對其攔檢、制止，進而採取即刻停車接受稽查之行為，可
    見一斑，加以斯時係晚上11時許之夜晚，衡情該處路口之燈
    光照明應非如白天日照般清楚、明亮，倘異議人未及注意，
    實有可能忽略或錯認警方的舉動行止，而未意識到警方係對
    其攔停，亦非無可能。況證人甲○○亦稱：異議人駕車經過
    伊身邊時，車速與穿越和平路、莒光路口時之車速差不多，
    並無特別加速或減速之情形等語在卷。是以，證人甲○○於
    上揭時地欲攔停異議人之際，適正駕車行進之異議人能否注
    意到警方之攔停行為，亦非無疑。從而，本院誠可推知異議
    人在上揭時地駕車穿越上開路口後，恐係未察覺證人甲○○
    斯時有在和平路上對其揮舞閃光指揮棒，而要其停車之行為
    ，其始逕自駕車前行所致。故異議人所陳：其斯時不知警方
    是否在對之攔停，就未停車等語，應非子虛，尚值採信。從
    而，異議人於上揭時地是否有「違反處罰條例之行為，拒絕
    停車接受稽查而逃逸」之違規情節，亦難令本院形成確切有
    違規之心證。
五、綜上所述，本件既無確切事證證明異議人涉有上述2 項違規
    情節，原處分機關未察，在缺乏其他事證為佐之情形下，即
    認定異議人有本件「駕車行經有燈光號誌管制之交岔路口闖
    紅燈」及「違反處罰條例之行為，拒絕停車接受稽查而逃逸
    」之行為，並據以裁處罰鍰，尚有未洽，因之，異議人聲明
    異議為有理由，應由本院撤銷原處分，另為異議人不罰之諭
    知。
據上論斷，應依道路交通管理處罰條例第87條第2 項，道路交通
案件處理辦法第20條前段，裁定如主文。
中    華    民    國    97    年    9     月    25    日
                    交通法庭  法  官  胡芷瑜
以上正本證明與原本無異。
如不服本裁定，應於裁定送達後5 日內向本院提出抗告狀。
                              書記官  張懿昀
中    華    民    國    97    年    9     月    25    日


司法院資訊處製作；財團法人民間司法改革基金會備份。
